【裁判字號】    89,易,763
【裁判日期】    900816
【裁判案由】    竊佔
【裁判全文】
臺灣基隆地方法院刑事判決                          八十九年度易字第七六三號
    公  訴  人  臺灣基隆地方法院檢察署檢察官
    被      告  甲○○○
    選任辯護人  黃雅羚
                黃丁風
右列被告因違反山坡地保育利用條例案件，經檢察官提起公訴（八十九年度偵字第四
四九０號、第四七五０號），本院判決如左：
    主  文
甲○○○在公有山坡地內未經同意擅自占用、開挖整地，致生水土流失，處有期徒刑
陸月，如易科罰金，以佰元折算壹日。緩刑貳年。
附圖所示Ｂ部分之水泥平台壹個（面積壹佰參拾點陸伍平方公尺）沒收。
    事  實
一、甲○○○明知坐落基隆市○○區○○段八一七地號土地係中華民國所有，由財政
    部國有財產局管理，並經臺灣省政府公告為山坡地範圍，亦為森林法所稱之森林
    ，竟未經土地所有權人之同意，於民國（下同）八十三年間，擅自於該土地如附
    圖編號Ａ、Ｃ所示位置興建鐵皮屋（門牌號碼基隆市○○路一二七巷一三一之三
    號）及圍牆居住，面積分別為七十五．六九平方公尺、一．五七平方公尺，又於
    八十九年間，再於上開土地上附圖所示Ｂ部分開挖水泥平台興建集水井，面積一
    百三十．六五平方公尺，致生水土流失。嗣為基隆市政府人員會勘查獲。
二、案經基隆市政府函送及基隆市警察局第四分局報請臺灣基隆地方法院檢察署檢察
    官偵查起訴。
    理  由
一、訊據被告甲○○○對於右揭犯行，坦承不諱，核與基隆市政府建設局技士丁憲中
    所述情節相符，並有基隆市安樂區違規使用山坡地查報表、現場拍攝之照片附卷
    可證，復經本院會同基隆市安樂地政事務所到場勘驗明確，有九十年六月十八日
    刑事勘驗筆錄一份暨現況照片、土地複丈成果圖在卷可稽，又上開土地係經行政
    院八十六年七月三十一日台八十六農三０八二四號函核定，台灣省政府八十六年
    十月八日八六府農水字第一六八八六七號公告核定之山坡地，亦為森林法第三條
    規定之森林，有基隆市政府九十年三月二十日九０基府建農字第０二三０四五號
    函在卷為憑。再者，本院洽請國立海洋大學河海工程學系教授實地鑑定結果：「
    現場勘察顯示，被告係於八一七地號上修整坡腳，進而搭蓋鐵皮屋並興建高約一
    ．八公尺之圍牆與一．五公尺之擋土牆，同時於擋土牆後設有長寬各為一．五公
    尺之集水井一座，．．．被告於開挖過程造成水土流失乃不爭之事實，但由於被
    告所開挖之面積甚小，故所造成之水土流失尚屬輕微‧‧‧」有該校九十年六月
    二十七日九十海河字第四三三一號函附卷可稽，本件事證明確，被告犯行堪以認
    定。
二、核被告甲○○○所為，係同時觸犯森林法第五十一條第一項之於他人森林內擅自
    設置工作物罪及山坡地保育利用條例第三十四條第一項之於公有山坡地內擅自設
    置工作物罪、水土保持法第三十二條第一項前段之於公有山坡地內未經同意擅自
    占用、開挖整地致生水土流失罪及刑法第三百二十條第二項之竊佔罪。又森林法
    第五十一條第一項、山坡地保育利用條例第三十四條第一項之構成要件與水土保
    持法第三十二條第一項前段之構成要件相同，後者另規定在他人山坡地內擅自墾
    殖致生水土流失之特別要件，被告所犯三罪間屬於法規競合關係。而山坡地保育
    利用條例雖於八十七年一月七日修正公布，相對於水土保持法為後法，然水土保
    持法為山坡地保育利用條例之特別法，故依「新普通法不能變更舊特別法」之原
    則，應適用水土保持法第三十二條第一項之罪處斷。又刑法第三百二十條第二項
    竊佔罪嫌，因山坡地保育利用條例、水土保持法、森林法之論罪法條均含有竊佔
    性質，爰不另論罪，附此敘明。又公訴人雖漏未論及森林法第五十一條第一項之
    罪、水土保持法第三十二條第一項前段之罪及山坡地保育利用條例第三十四條第
    一項之罪，然本院認有實質上一罪之關係，基於審判不可分原則，自得併予審究
    ，附此敘明。另公訴人認被告亦擅自占用附圖所示Ａ─一部分土地興建鐵皮屋，
    惟查，前開鐵皮屋門牌號碼為基隆市○○路一二七巷一三一之四號，非被告所有
    ，業據本院現場勘驗屬實，有勘驗筆錄在卷可參，此部分不能證明被告犯罪，惟
    與前揭有罪部分，有想像競合關係，屬裁判上一罪，爰不另為無罪之諭知。茲審
    酌被告犯罪之動機、目的及犯罪所生危害等一切情狀，量處如主文第一項所示之
    刑，並依修正後之刑法第四十一條第一項規定，諭知易科罰金之折算標準，以資
    懲儆。另查，被告前未曾受有期徒刑以上刑之宣告，有本院被告全國前案紀錄表
    附卷可稽，其因一時失慮致罹刑章，屬偶發犯罪，本院認其經此教訓後，當已知
    所警惕，應無再犯之虞，因認對其所宣告之刑，以暫不執行為適當，併予諭知緩
    刑二年，以勵來茲而啟自新。附圖所示Ｂ部分所示之水泥平台（面積一百三十．
    六五平方公尺），應依法沒收。另附圖所示Ａ、Ｃ部分，業經被告自行拆除，此
    為被告供承在卷，並有照片可證，爰不為沒收之宣告。
據上論斷，應依刑事訴訟法第二百九十九條第一項前段，水土保持法第三十二條第一
項前段、第五項，刑法第十一條前段、第四十一條第一項、第七十四條第一項第一款
，罰金罰鍰提高標準條例第二條，判決如主文。
本案經檢察官黃士元到庭執行職務。
中      華      民      國      九十    年      八      月    十六      日
                                    臺灣基隆地方法院刑事第二庭
                                          法  官    齊      潔
右正本證明與原本無異。
對於本件判決如有不服，應於收受送達後十日內，向本院提出上訴書狀，上訴於臺灣
高等法院，並按他造當事人之人數附具繕本。
                                          書記官    林  苑  珍
中      華      民      國      九十    年      八      月    二十      日
附錄論罪法條
水土保持法第三十二條第一項前段：
在公有或私人山坡地或國、公有林區或他人私有林區內未經同意自墾殖、占用或從
事第八條第一項第二款至第五款之開發、經營或使用，致生水土流失或毀損水土保持
之處理與維護設施者，處六月以上五年以下有期徒刑，得併科新臺幣六十萬元以下罰
金。但其情節輕微，顯可憫恕者，得減輕或免除其刑。


司法院資訊處製作；財團法人民間司法改革基金會備份。
